【裁判字號】    88,訴,1030
【裁判日期】    890502
【裁判案由】    水利法
【裁判全文】
臺灣板橋地方法院刑事判決                        八十八年度訴字第一三號
    公  訴  人  臺灣板橋地方法院檢察署檢察官
    被      告  甲○○
                丙○○
右列被告因違反水利法案件，經檢察官提起公訴（八十七年度偵字第二０六五九號）
，本院判決如左：
    主  文
甲○○共同違反主管機關為保護水道，禁止在行水區內傾倒廢土，足以妨礙水流之行
為之規定，致生公共危險，處有期徒刑陸月，緩刑參年。
丙○○共同違反主管機關為保護水道，禁止在行水區內傾倒廢土，足以妨礙水流之行
為之規定，致生公共危險，累犯，處有期徒刑參月。
    事  實
一、丙○○曾因竊盜案件，經臺灣臺東地方法院於民國八十六年三月二十日以八十六
    年度易字第一五三號判決處有期徒刑三月確定，已於八十六年九月二十九日執行
    完畢。詎丙○○不知悔改，於八十七年七月十四日，以日薪新臺幣一千五百元受
    僱於丙○○，負責駕駛挖土機在大漢溪右岸行水區推土整地；渠二人明知主管機
    關為保護水道，禁止在行水區內傾倒廢土足以妨害水流之行為，竟基於犯意之聯
    絡，由甲○○駕駛車牌號碼ＦＩ─六八二號營業用大貨車至台北縣板橋市○○街
    某工地載運廢土，於八十七年七月十四日下午二時許，將上開廢土傾倒於台北縣
    樹林鎮○○街一０四號附近大漢溪右岸水流行經且尋常洪水位到達之行水區內，
    再由丙○○負責駕駛挖土機將所傾倒之廢土推平，足以妨害大漢溪水流，致生阻
    塞下游河道，造成下游抽水站水門功能無法正常發揮，下游河床因此壅高，易造
    成水災等公共危險。適於同日下午二時許，為台北縣政府工務局水利課河川巡防
    員丁○○、乙○○發現後會同警方當場查獲。
二、案經台北縣警察局樹林分局報請台灣板橋地方法院檢察署檢察官偵查起訴。
    理      由
一、訊據被告甲○○坦承有右揭僱用丙○○駕駛挖土機推土整地及傾倒廢土之事實，
    被告丙○○亦坦承右揭受僱於甲○○在上開行水區內駕駛挖土機推土整地之事實
    ，惟渠二人均否認有違反水利法之犯行，被告甲○○辯稱：伊係在上址整地埋設
    涵管以利排水云云，被告丙○○辯稱：伊受僱於甲○○在上開地點工作，不知該
    整地之行為違法云云。惟查：被告甲○○傾倒廢土於上開大漢溪水流行經及尋常
    洪水位達到之行水區，而由被告丙○○駕駛挖土機推土整地之事實，業據證人即
    台北縣工務局水利課河川巡防員丁○○、乙○○於偵審中到庭指述歷歷，並有台
    北縣政府八十七年八月四日八七北府工水字第二四二三一四號函及所附現場照片
    七張在卷可稽；又上開大漢溪右岸係靠自然形成之土堤高度防汛防洪，被告甲○○、丙○○在該行水區傾倒廢土及整地之行為，會改變水流方向，阻塞下游河道
    ，造成下游抽水站水門功能無法正常發揮，下游河床亦會因此壅高，易造成水災
    等情，亦據證人乙○○於本院審理時到庭具結證述明確，並有上開照片七張在卷
    足據。又被告甲○○傾倒廢土之地點係於大漢溪之行水區，屬獨立區域，並無其
    他排水設施可配合涵管將水排入大漢溪，故現場無施作涵管之必要，此已據證人
    乙○○於本院審理時陳明無訛，故被告甲○○辯稱：伊傾倒廢土之目的在於埋設
    涵管以利排水云云，實難置信，又縱認其傾倒廢土之動機確係為埋設涵管以利排
    水，惟其未經主管機關之准許，擅自在行水區傾倒廢土，已妨礙水流，致生公共
    危險，仍不能卸免其違反水利法之刑責。又主管機關為保護水道，禁止在行水區
    內傾倒廢土，以避免妨礙水流，致生公共危險，此為一般人所共知之事實，而八
    十五年七月卅一日賀伯颱風入侵時，大漢溪沿岸因遭任意傾倒垃圾及廢土，導致
    週遭地區盡成澤國，事後政府為清理大漢溪沿岸垃圾，花費鉅額公帑，被告丙○○對此自不能諉為不知；況被告不得因不知法律而免除刑事責任，刑法第十六條
    前段亦定有明文；是被告丙○○辯稱：伊受僱於甲○○在上開地點工作，不知該
    整地之行為違法云云，亦不足採。本件事證明確，被告二人之犯行均堪認定。
二、核被告甲○○、丙○○所為，均係違反水利法第七十八條第一項第三款禁止在行
    水區傾倒廢土之規定，因而致生公共危險，應依同法第九十二條之一第一項後段
    論處；被告甲○○、丙○○二人間，有犯意之聯絡及行為之分擔，應論以共同正
    犯。末查被告丙○○曾因竊盜案件，經臺灣臺東地方法院於八十六年三月二十日
    以八十六年度易字第一五三號判決處有期徒刑三月確定，已於八十六年九月二十
    九日執行完畢，有台灣高等法院檢察署刑案紀錄簡覆表一份在卷足憑，其於有期
    徒刑執行完畢後，五年以內再犯本案法定刑為有期徒刑之罪，為累犯，應依法加
    重其刑。爰審酌被告甲○○、丙○○之品行、智識程度，其等傾倒廢土在行水區
    ，妨害水流，危害甚鉅，被告甲○○係主事者，被告丙○○則係受僱之挖土機司
    機，及被告二人犯罪後之態度等一切情狀，分別量處如主文所示之刑。末查被告
    甲○○前未曾受有期徒刑以上刑之宣告，此有台灣高等法院檢察署刑案紀錄簡覆
    表一份在卷可憑，其經此偵審教訓，已足收警惕之效，應無再犯之虞，本院認其
    所受宣告之刑以暫不執行為適，爰諭知緩刑三年，以勵自新。
據上論斷，應依刑事訴訟法第二百九十九條第一項前段，水利法第七十八條第一項第
三款、第九十二條之一第一項後段，刑法第十一條前段、第二十八條、第四十七條、
第七十四條第一款，判決如主文。
本案經檢察官張云綺到庭執行職務。
中      華      民      國      八十九      年    四      月  二十八    日
                                      台灣板橋地方法院刑事第三庭
                                          法  官  樊  季  康
右正本證明與原本無異
如不服本判決應於送達後十日內向本院提出上訴狀
                                          書記官  馬  秀  芳
中      華      民      國      八十九      年    五      月     八     日
附錄本案論罪科刑法條全文：
水利法第七十八條：
主管機關為保護水道，應禁止左列事項：
一、在行水區內建造、種植、堆置、挖取，或設置遊樂設施、豎立廣告牌、傾倒廢棄
    物，足以妨礙水流之行為。
二、在行水區內圍築魚塭、插、吊蚵及其他養殖行為。
三、在行水區內擅採砂石、堆置砂石或傾倒廢土。
四、在距堤或堤防附屬建造物四週規定之距離內，耕種或挖取泥砂磚石等物。
五、在堤身及其附屬建造物墾種、放牧，或設置有害之建造物，或在堤身指定通路外
    行駛車輛、牲畜。
六、毀損或擅移水利建造物或設備。
七、擅自啟閉水門、閘門或管制設備。
八、擅自鏟伐堤身草皮、樹木。
九、其他有礙水道防之行為。
前項第四款規定之距離，由主管機關定之。
水利法第九十二條之一第一項中段：
違反第七十八條第一項各款情形之一者，除通知限期回復原狀、清除或廢止違禁設施
外，處六千元以上三萬元以下罰鍰；因而損害他人權益者，處三年以下有期徒刑、拘
役或科或併科四千元以上兩萬元以下罰金；致生公共危險者，處五年以下有期徒刑，
得併科六千元以上三萬元以下罰金。
前項行為人，未在限期內回復原狀、清除或廢止違禁設施者，得按日處罰鍰致回復原
狀、清除或廢止違禁設施完竣之日止；其情節重大者，得沒入其違禁設施及機具。


司法院資訊處製作；財團法人民間司法改革基金會備份。
